【裁判字號】    97,訴,781
【裁判日期】    970828
【裁判案由】    違反毒品危害防制條例
【裁判全文】
臺灣屏東地方法院刑事判決               97年度訴字第781號
公  訴  人  臺灣屏東地方法院檢察署檢察官
被      告  甲○○
                      號
上列被告因違反毒品危害防制條例案件，經檢察官提起公訴（97
年度毒偵字第753 號），茲因被告就被訴事實為有罪之陳述，經
告知簡式審判程序意旨，並聽取公訴人及被告之意見後，本院合
議庭裁定由受命法官獨任依簡式審判程序審理，判決如下：
    主  文
甲○○施用第一級毒品，累犯，處有期徒刑壹年肆月。扣案驗後
淨重各為零點零捌玖公克、零點零柒肆公克之海洛因貳小包連同
包裝袋均沒收銷燬之。
    事  實
一、甲○○有多次犯罪經法院判刑確定之紀錄，最近一次經有期
    徒刑執行完畢係因施用第一級、第二級毒品而違反毒品危害
    防制條例案件，分別經臺灣高等法院高雄分院95年度上訴字
    第434 號，及本院94年度訴字第1022號判處有期徒刑1 年3
    月、5 月確定，經臺灣高等法院高雄分院95年度聲字第420
    號裁定應執行有期徒刑1 年6 月，於民國95年7 月5 日入監
    執行，嗣因適用減刑條例，經臺灣高等法院高雄分院96年度
    聲減字第202 號裁定依序減為有期徒刑7 月15日、2 月15日
    ，應執行有期徒刑9 月，於96年7 月16日期滿出監執行完畢
    。
二、又其前因施用毒品案件，經本院87年度毒聲字第148 號裁定
    令入勒戒處所施予觀察、勒戒，於87年7 月5 日入所執行，
    因有繼續施用毒品傾向，經本院87年度毒聲字第284 號裁定
    令入戒治處所施予強制戒治，87年8 月7 日轉入執行，嗣因
    無繼續施用毒品傾向，經本院87年度毒聲字第1172號裁定停
    止戒治，所餘期間付保護管束，於88年1 月12日出所，旋因
    違反保護管束期間應遵守事項，經本院88年度毒聲字第1360
    號裁定撤銷停止戒治，於88年8 月3 日入所執行，89年2 月
    28日期滿出所執行完畢；嗣又因施用毒品案件，經本院89年
    度毒聲字第1638號裁定令入戒治處所施予強制戒治，89年8
    月11日轉入執行，因無繼續施用毒品傾向，經本院90年度毒
    聲字第523 號裁定停止戒治，所餘期間付保護管束，於90年
    6 月7 日出所，90年8 月10日期滿未經撤銷停止戒治執行完
    畢；嗣再因施用毒品案件，經本院92年度毒聲字第901 號裁
    定令入戒治處所施予強制戒治，92年8 月7 日入所執行，雖
    於93年1 月9 日因法律修正，未經執行完畢即出所轉入另案
    有期徒刑之執行，然前次強制戒治執行完畢後5 年內，已經
    再犯施用毒品而經法院判決確定並執行完畢如前項所述。
三、詎其經前開有期徒刑執行完畢後5 年內，仍不知悔改，復基
    於施用第一級毒品之犯意，於97年4 月18日上午10時許，在
    屏東縣萬丹鄉田厝村一帶之公墓內，以皮下注射之方式（針
    筒於查獲前已經丟棄而滅失），施用第一級毒品海洛因1 次
    。嗣為警於97年4 月19日上午10時50分許，在屏東縣萬丹鄉
    ○○路○段、惠安路口查獲，扣得海洛因2 小包（驗後淨重
    各為0.089 公克、0.074 公克）。經採其尿液送驗結果，呈
    嗎啡即海洛因經人體水解代謝產物陽性反應。
四、案經屏東縣警察局屏東分局報告臺灣屏東地方法院檢察署檢
    察官偵查起訴。
    理  由
一、前揭施用第一級毒品海洛因之犯罪事實，業據被告甲○○於
    本院審理時自承不諱，並有扣案白色粉末2 小包，經送高雄
    市立凱旋醫院鑑驗結果，為驗後淨重0.089 公克、0.074 公
    克之海洛因粉末，有該院97年5 月7 日編號R72906號濫用藥
    物成品檢驗鑑定書附卷可按。又其經查獲採尿送臺灣檢驗科
    技股份有限公司以氣相層析質譜儀法（GC／MS）檢驗結果，
    亦呈海洛因經人體代謝之產物即可待因、嗎啡陽性反應，有
    該公司97年5 月6 日，編號KＺ000000000000號濫用藥物尿液
    檢驗報告附卷可按，與上開報告均為鑑定機關本於專業知識
    暨以精密儀器測試後所得之結論，自可憑信。被告甲○○自
    白施用海洛因，堪信與事實相符。
二、按毒品危害防制條例於民國92年7 月9 日修正公布，自93年
    1 月9 日施行，其中第20條、第23條將施用毒品之刑事處遇
    程序，區分為「初犯」及「5 年內再犯」、「5 年後再犯」
    。依其立法理由之說明：「初犯」，經觀察、勒戒或強制戒
    治後，應為不起訴處分或不付審理之裁定；經觀察、勒戒或
    強制戒治執行完畢釋放後，「5 年內再犯」者，因其再犯率
    甚高，原實施之觀察、勒戒及強制戒治既已無法收其實效，
    爰依法追訴或裁定交付審理。至於經觀察、勒戒或強制戒治
    執行完畢釋放後，「5 年後再犯」者，前所實施之觀察、勒
    戒或強制戒治已足以遮斷其施用毒品之毒癮，為期自新及協
    助其斷除毒癮，仍適用「初犯」規定，先經觀察、勒戒或強
    制戒治之程序。從而依修正後之規定，僅限於「初犯」及「
    5 年後再犯」2 種情形，始應先經觀察、勒戒或強制戒治程
    序。倘被告於5 年內已再犯，經依法追訴處罰，縱其第3 次
    （或第3 次以上）再度施用毒品之時間，在初犯經觀察、勒
    戒或強制戒治執行完畢釋放5 年以後，已不合於「5 年後再
    犯」之規定，且因已於「5 年內再犯」，顯見其再犯率甚高
    ，原實施觀察、勒戒或強制戒治，已無法收其實效，即應依
    該條例第10條處罰（最高法院95年度第7 次刑事庭會議決議
    意旨參照）。
三、被告甲○○前因施用毒品案件，經本院87年度毒聲字第148
    號裁定令入勒戒處所施予觀察、勒戒，於87年7 月5 日入所
    執行，因有繼續施用毒品傾向，經本院87年度毒聲字第284
    號裁定令入戒治處所施予強制戒治，87年8 月7 日轉入執行
    ，嗣因無繼續施用毒品傾向，經本院87年度毒聲字第1172號
    裁定停止戒治，所餘期間付保護管束，於88年1 月12日出所
    ，旋因違反保護管束期間應遵守事項，經本院88年度毒聲字
    第1360號裁定撤銷停止戒治，於88年8 月3 日入所執行，89
    年2 月28日期滿出所執行完畢；嗣又因施用毒品案件，經本
    院89年度毒聲字第1638號裁定令入戒治處所施予強制戒治，
    89年8 月11日轉入執行，因無繼續施用毒品傾向，經本院90
    年度毒聲字第523 號裁定停止戒治，所餘期間付保護管束，
    於90年6 月7 日出所，90年8 月10日期滿未經撤銷停止戒治
    執行完畢；嗣再因施用毒品案件，經本院92年度毒聲字第90
    1 號裁定令入戒治處所施予強制戒治，92年8 月7 日入所執
    行，雖於93年1 月9 日因法律修正，未經執行完畢即出所轉
    入另案有期徒刑之執行，然前次強制戒治執行完畢後5 年內
    ，復已因施用第一級、第二級毒品而違反毒品危害防制條例
    案件，分別經臺灣高等法院高雄分院95年度上訴字第434 號
    ，及本院94年度訴字第1022號判處有期徒刑1 年3 月、5 月
    確定，經臺灣高等法院高雄分院95年度聲字第420 號裁定應
    執行有期徒刑1 年6 月，於95年7 月5 日入監執行，嗣因適
    用減刑條例，經臺灣高等法院高雄分院96年度聲減字第20 2
    號裁定依序減為有期徒刑7 月15日、2 月15日，應執行有期
    徒刑9 月，於96年7 月16日期滿出監執行完畢，有臺灣高等
    法院被告前案紀錄表、臺灣屏東地方法院檢察署刑案資料查
    註紀錄表、全國施用毒品案件紀錄表、受觀察勒戒人毒品及
    前科紀錄簡列表各1 份在卷可按，是被告甲○○於強制戒治
    執行完畢釋放後，5 年以內已再犯施用毒品犯行，並經依法
    追訴處罰後，復犯本件施用第一級毒品犯行之事證明確，應
    依法論科。
四、按海洛因為毒品危害防制條例第2 條第2 項第1 款規定之第
    一級毒品，除法律另有規定者外，不得持有、施用。核被告
    甲○○所為，係犯毒品危害防制條例第10條第1 項之施用第
    一級毒品罪。其因施用而持有海洛因之低度行為，應為施用
    之高度行為所吸收，不另論罪。又被告甲○○前因施用第一
    級、第二級毒品而違反毒品危害防制條例案件，分別經臺灣
    高等法院高雄分院95年度上訴字第434 號，及本院94年度訴
    字第1022號判處有期徒刑1 年3 月、5 月確定，經臺灣高等
    法院高雄分院95年度聲字第420 號裁定應執行有期徒刑1 年
    6 月，於95年7 月5 日入監執行，嗣因適用減刑條例，經臺
    灣高等法院高雄分院96年度聲減字第202 號裁定依序減為有
    期徒刑7 月15日、2 月15日，應執行有期徒刑9 月，於96年
    7 月16日期滿出監執行完畢，有臺灣高等法院被告前案紀錄
    表及臺灣屏東地方法院檢察署刑案資料查註紀錄表各1 份在
    卷可按，其5 年之內再因故意犯有期徒刑以上刑之本罪，為
    累犯，應依法加重其刑。
五、爰審酌被告甲○○之年齡、品行、智識能力、犯罪手段、行
    為對法益造成侵害之程度，其為59年1 月12日出生、受有國
    中畢業教育程度、業工之人，為本件犯罪時年38歲，業據其
    在本院審理時陳明在卷，年值青壯，又其前案紀錄除上開構
    成施用毒品訴追條件及累犯之要件，不再重複評價者外，並
    曾於：(一)82年間因違反麻醉藥品管理條例案件，經本院82年
    度訴字第228 號判處有期徒刑7 月確定，於83年8 月18日入
    監執行；(二)82年間另犯煙毒罪，經臺灣高等法院83年度上訴
    字第230 號（本院82年度訴字第502 號）判處有期徒刑3 年
    1 月確定，並與前開(一)部分之刑接續執行，於85年2 月17日
    縮刑假釋出監，依指揮書於87年1 月21日期滿未經撤銷假釋
    而執行完畢；(三)89年間因違反毒品危害防制條例案件，經本
    院89年度易字第1005號判處有期徒刑8 月確定，於90年10月
    12日入監，91年6 月12日期滿出監執行完畢；(四)92年間又因
    違反毒品危害防制條例案件，經臺灣高等法院92年度上訴字
    第1934號（本院92年度訴字第474 號）判處有期徒刑1 年確
    定，於93年1 月9 日入監執行，93年12月28日因縮刑期滿出
    監執行完畢，有臺灣高等法院被告前案紀錄表及臺灣屏東地
    方法院檢察署刑案資料查註紀錄表各1 份在卷可按，素行欠
    佳，茲就其施用毒品之犯罪類型，雖有認為僅屬自戕行為而
    未涉侵害他人法益者，惟姑不論此見與我國現行刑事立法除
    就行為人藉自殘行為達到其他侵害國家、社會法益結果之目
    的，而在相關特別立法如妨害兵役治罪條例等特別法中定以
    處罰之規定外，向不加罰於單純自殘，甚或自殺行為所表彰
    之規範體系價值觀念相左，況毒品危害防制條例第10條所規
    定對施用毒品行為之處罰，其法定刑猶相當，或更甚（如施
    用第一級毒品罪）於刑法中關於故意「傷害他人」規定罪責
    ，舉輕明重，足徵立法者已明揭其規範保護之法益，原不在
    該「自戕」行為本身所造成行為人個人身體健康之有形侵害
    。蓋民主法治國家之所異於獨裁、集權社會，其國家政策、
    社會發展，均取決於以全體公民個人意志累積形成之群體意
    志，凡公民不分性別、學歷、職業、貧富、愚智，任由鴻儒
    碩彥至販夫走卒，其個人意志之表現就群體意志決定之形成
    ，盡皆等值，直接影響國家、社會整體之命運，至關重要，
    然個人基於自主、健全意思所表現之公民意志，不分良窳，
    既受平等尊重，是若有藉不正手段影響他人或自陷個人健全
    自主意志不能正常形成、表現者，不僅直接侵蝕公民群體意
    志建立之基礎，猶對健全群體意志之形成產生排擠、對耗之
    效果，迫令其他自重慎行大眾均須承受建立在該不健全基礎
    形成之公共政策、社會生活品質之結果，進而危害國家、社
    會及人民全體之安全及利益，是如投票受賄罪所規範者，即
    在禁止公民匯集個人自主意志以形成群體意志之過程受不當
    影響及控制，即為適例。今毒品除可對個人身體健康造成有
    形傷害外，就人之身體及精神形成高度成癮性及依賴性，猶
    足以抑制個人表現其本於心性能力所為公民自主意志之決定
    ，並進而造成群體意志表現遭不當扭曲之危險，直接影響國
    家、社會之發展及命運，侵害至鉅，斷非僅止於個人健康之
    危害，被告甲○○迭因施用毒品而經觀察、勒戒、強制戒治
    及刑之執行矯治，數年間僅因施用毒品而違反麻醉藥品管理
    條例、煙毒或毒品危害防制條例，依序經法院判處有期徒刑
    7 月、3 年1 月、8 月、1 年、5 月、1 年3 月之宣告刑度
    ，累計已達84月（7 年）之譜，尚未計其經觀察勒戒、強制
    戒治部分，未幾仍重蹈覆轍，除徵其守法觀念薄弱，堪認已
    施用毒品成習，積重難返，對其個人身心、家庭及國家、社
    會之危害非輕，並考量其犯罪施用毒品之情節，查獲毒品海
    洛因2 包各重如前述之數量，及其犯罪經查獲後，尚能坦認
    犯行，態度尚可等一切情狀，量處如主文所示之刑，以資儆
    懲。
六、扣案驗後淨重各為0.089 公克、0.074 公克之海洛因粉末2
    包為查獲之毒品，其包裝袋因盛裝毒品而為該成分所沾黏，
    無法析離，此觀卷附法務部調查局93年3 月19日調科壹字第
    09300113060 號函文意旨自明，應與所盛裝、沾黏之毒品併
    同處分，依毒品危害防制條例第18條第1 項前段，沒收銷燬
    之；未扣案而供被告本件施用海洛因犯罪使用之注射針筒，
    除據被告甲○○供稱於查獲前已經丟棄而滅失，依現有卷證
    復不能證明其尚存在，爰不另為沒收之諭知，附此敘明。
據上論斷，依刑事訴訟法第273 條之1 第1 項、第299 條第1 項
前段，毒品危害防制條例第10條第1 項、第18條第1 項前段，刑
法第11條、第47條第1 項，判決如主文。
本案經檢察官許英輝到庭執行職務
中    華    民    國    97    年    8     月    28    日
                  刑事第二庭    法  官  陳松檀
以上正本證明與原本無異。
如不服本判決應於收受本判決送達後10日內向本院提出上訴書狀
，其未敘述上訴理由者，並得於提起上訴後10日內向本院補提理
由書狀（均須按他造當事人之人數附繕本）「切勿逕送上級法院
」
中    華    民    國    97    年    8     月    28    日
                                書記官  黃佳惠
附錄本件判決引用之法條：
毒品危害防制條例第10條
施用第一級毒品者，處6 月以上5 年以下有期徒刑。


司法院資訊處製作；財團法人民間司法改革基金會備份。
